【裁判字號】    89,上訴,3860
【裁判日期】    890908
【裁判案由】    違反槍砲彈藥刀械管制條例
【裁判全文】
臺灣高等法院刑事判決                          八十九年度上訴字第三八六號
    上  訴  人  臺灣板橋地方法院檢察署檢察官
    被      告  甲○○
右上訴人因被告違反槍砲彈藥刀械管制條例案件，不服臺灣板橋地方法院八十九年度
訴字第六三０號，中華民國八十九年九月八日第一審判決（起訴案號：臺灣板橋地方
法院檢察署八十九年度偵字第三八四九號）提起上訴，本院判決如左：
    主  文
原判決撤銷。
甲○○未經許可持有改造手槍，處有期徒刑壹年。
扣案改造手槍壹支、子彈肆顆均沒收。
    事  實
一、甲○○未經許可，持有具殺傷力之半自動改造手槍一把及供該手槍使用具有殺傷
    力之改造子彈四顆，並將該等槍彈放置於車號Ｆ九─一００五號自用小貨車之駕
    駛座下方，再以雨衣覆蓋藏匿，經警於民國八十九年二月十六日十五時三十分許
    ，在台北縣板橋市○○路信都停車場查獲，並扣得上開槍彈。
二、案經臺北縣警察局瑞芳分局移送臺灣板橋地方法院檢察署檢察官偵查起訴。
    理  由
一、訊據被告甲○○堅決否認有持有上開槍彈之犯行，辯稱：上開自用小貨車雖係伊
    平日使用之車輛，然伊並不知悉該車內藏有槍彈，亦不知該等槍彈係何人所有等
    語。
二、經查：本件係臺北縣警察局瑞芳分局接獲民眾以電話檢舉被告持有前開改造之手
    槍及子彈，經向臺灣板橋地方法院檢察署檢察官申請搜索票，前往被告住處執行
    搜索，並會同被告及其父蔡輝龍當場在前開座車內之駕駛座下方查獲扣案之改造
    手槍一把、子彈四顆等情，業據證人即臺北縣警察局瑞芳分局承辦員警許連僕、
    張士賢到庭結證屬實，亦為被告及其父許輝龍所不否認。復有扣案槍枝及子彈在
    卷可稽。又扣案槍枝及子彈經送請內政部警政署刑事警察局鑑定結果，均具有殺
    傷力；並有該局八十九年二月二十一日刑鑑字第二０三六四號鑑驗通知書附卷可
    按（見偵查卷第二十七頁）。雖前開車輛停放之停車場距離被告住處尚有若干距
    離，唯經詰之被告自承警員前往前開車輛執行搜索時，該車輛門窗並未遭任何破
    壞，亦是伊以鑰匙開啟車門警員進入車內搜索，可見前開車輛自始即在被告管領
    支配；顯不可能係他人進入車內裁贓誣陷，所辯他人藏放云云，不足採信。本件
    事證明確，被告犯行應堪認定。
三、核被告所為，係犯槍砲彈藥刀械管制條例第十一條第四項之未經許可持有改造手
    槍罪及同條例第十二條第四項之未經許可持有改造子彈罪。其一行為同時持有改
    造手槍及子彈，為想像競合犯，應從一重之未經許可持有改造手槍罪處斷。
四、原審未察，遽為知被告無罪之判決即有未合。公訴人上訴意旨指摘原判決不當，
    求予撤銷改判，為有理由。自應由本院將原判決予以撤銷改判。爰審酌被告之犯
    罪動機、手段、犯後態度及其他一切情狀，量處有期徒刑一年，扣案改造手槍一
    枝、改造子彈四顆為違禁物，併予宣告沒收。
五、又修正後槍砲彈藥刀械管制條例第十九條第一項規定：「犯第七條、第八條、第
    十條、第十一條、第十二條第一項至第三項、第十三條第一項至第三項之罪，經
    判處有期徒刑者，應於刑之執行完畢或赦免後，令入勞動場所，強制工作，其期
    間為三年。」此項規定不問對行為人有無預防矯治其社會危險性之必要，一律宣
    付強制工作三年，限制其中不具社會危險性之受處分人之身體、自由部分，其所
    採措施與所欲達成預防矯治之目的及所需程度，不合憲法第二十三條所定之比例
    原則。犯上開條例第十九條所定之罪，不問對行為人有無預防矯治其社會危險性
    之必要，一律宣付強制工作三年之部分，與本解釋意旨不符，應自本解釋公布之
    日起不予適用，司法院大法官會議於八十七年十二月十八日著有釋字第四七一號
    解釋。查上訴人雖係犯槍砲彈藥刀械管制條例第十一條第四項、第十二條第四項
    之持有改造之槍枝、彈藥罪，然其犯罪情節僅係為自己擁槍自重而持有，尚無證
    據證明係意圖供自己犯罪之用，或有販賣等集團性犯罪之情形，予以判處有期徒
    刑一年，應足以達到預防其再犯之特別目的，依據上開司法院大法官會議解釋，
    並無槍砲彈藥刀械管制條例第十九條第一項規定之適用，故不併予宣告於刑之執
    行完畢或赦免後，令入勞動場所，強制工作，併此明。
據上論斷，應依刑事訴訟法第三百六十九條第一項前段、第三百六十四條、第二百九
十九條第一項前段、槍砲彈藥刀械管制條例第十一條第四項、第十二條第四項、刑法
第十一條、第五十五條、第三十八條第一項第一款判決如主文。
本案經檢察官陳明光到庭執行職務。
中    華    民    國     九十     年       三       月      二十三      日
                          臺灣高等法院刑事第十八庭
                              審判長法  官  吳      敦
                                  法  官  吳  明  峰
                                    法  官  林  陳  松
右正本證明與原本無異。
如不服本判決應於收受送達後十日內向本院提出上訴書狀，其未敘述上訴之理由者並
得於提起上訴後十日內向本院補提理由書（均須按他造當事人之人數附繕本）。
                                    書記官  鎖  瑞  嶺
中    華    民    國     九十     年       三       月      二十八      日
附錄本案論罪科刑法條全文：
槍砲彈藥刀械管制條例第四條第一項
本條例所稱槍砲、彈藥、刀械如下：
一、槍砲：指火砲、肩射武器、機關槍、衝鋒槍、卡柄槍、自動步槍、普通步槍、馬
    槍、手槍、鋼筆槍、瓦斯槍、麻醉槍、獵槍、空氣槍、魚槍、改造模型槍及其他
    可發射金屬或子彈具有殺傷力之各式槍砲。
二、彈藥：指前款各式槍砲所使用之砲彈、子彈及其他具有殺傷力或破壞性之各類炸
    彈、爆製物。
三、刀械：指武士刀、手杖刀、鴛鴦刀、手指虎、鋼 (鐵)鞭、扁鑽、匕首 (各如附
    圖例式)及其他經中央主管機關公告查禁，非供正當使用具有殺傷力之刀械。
槍砲彈藥刀械管制條例第十一條第四項
未經許可，持有、寄藏或意圖販賣而陳列第一項所列槍砲者，處一年以上
七年以下有期徒刑，併科新臺幣七百萬元以下罰金。
槍砲彈藥刀械管制條例第十二條第四項
未經許可，持有、寄藏或意圖販賣而陳列子彈者，處五年以下有期徒刑，
併科新台幣三百萬元以下罰金。
第一項至第三項之未遂犯罰之。


司法院資訊處製作；財團法人民間司法改革基金會備份。
